【裁判字號】    89,聲再,240
【裁判日期】    891221
【裁判案由】    聲請再審
【裁判全文】
臺灣高等法院高雄分院刑事裁定                    八十九年度聲再字第二四０號
    再審聲請人
    即受判決人    甲○○
右列聲請人因違反毒品危害防制條例案件，對於本院八十九年度上訴字第七四一號中
華民國八十九年七月十九日確定判決（最高法院八十九年度台上字第六一一０號、台
灣屏東地方法院八十八年度訴字第五九一號、台灣屏東地方法院檢察署八十八年度偵
字第五一六四號），聲請再審，本院裁定如左：
    主  文
再審之聲請駁回。
    理  由
一、聲請意旨略稱：
（一）聲請人甲○○因涉嫌違反毒品危害防制條例案件，經台灣屏東地方法院檢察署
      八十八年度偵字第五一六四號提起公訴，台灣屏東地方法院八十八年度訴字第
      五九一號刑事判決：甲○○連續販賣第三級毒品未遂，處有期徒刑三年二月，
      扣案之第三級毒品Flunitrazepam（俗稱ＦＭ２）（驗前二十四顆半，驗後剩
      二十二顆半）沒收銷毀之，台灣高等法院高雄分院八十九年度上訴字第七四一
      號刑事判決「上訴駁回」，最高法院八十九年度台上字第六一一０號刑事判決
      「上訴駁回」確定，該確定判決所憑之證言已證明其為虛偽，聲請人顯係被誣
      告，謹特依刑事訴訟法第四百二十條第一項第一、二款之規定聲請再審。
（二）本案確定判決無非根據李文雄之檢舉而判處被告「連續販賣第三級毒品」之罪
      刑，惟查，據李文雄於屏東分局刑事組織供詞「因我配合警方及衛生局人員查
      獲販賣毒品者」「我昨天先向衛生局報案後」「我先與衛生局人員聯絡好後於
      約定時間」云云，然後佯稱因年紀大睡不著，而前來購買係爭物品，可見本案
      是佈局設陷誘引犯罪所致，依「毒樹毒果理論」，因不法行為所得之事實及證
      據，依法應予排斥，不得作為判決之基礎，亦即毒樹的毒果，不得以該證據作
      為被告犯罪事實的證明。刑事訴訟法第一百五十五條、第一百五十六條亦揭櫫
      程序合法重於實質之法治國精神，最高法院二十三年上字第八六八號判例、六
      十九年度台上字第二四一二號判決亦同此旨趣，原確定判決以未經合法搜索、
      設陷誘引犯罪之事實及證據為判決聲請人罪刑之基礎，違背刑事訴訟法上開規
      定及判例，無異以偽證及誣告之方法入人於罪，殊非法治國家所許，其有刑事
      訴訟法第四二０條第一項第一、二款之再審理由至明。懇請鈞院明察，賜准再
      審，以免冤抑，而保人權云云。
二、按有罪之判決確定後，為受判決人之利益聲請再審，必其聲請之理由合於刑事訴
    訟法第四百二十條第一項所定情形之一及第四百二十一條有足以影響於判決之重
    要證據漏未審酌者，始准許之。而以刑事訴訟法第四百二十條第一項第一款、第
    二款「原確定判決所憑之證物，已證明其為偽造或變造者」、「原確定判決所憑
    之證言、鑑定或通譯，已證明其為虛偽者」為原因，聲請再審，須以經判決確定
    ，或其刑事訴訟不能開始或續行非以證據不足者為限，始得為之，刑事訴訟法第
    四百二十條第二項規定甚明。
三、經查：
（一）、本件原確定判決認聲請人即受判決人甲○○「明知Flunitrazepam （俗稱Ｆ
        Ｍ２），業經行政院依毒品危害防制條例第二條第三項規定於八十八年四月
        二十八日公告增列為毒品危害防制條例第二條第二項第三款之第三級毒品，
        不得持有、施用、轉讓及販賣。於八十八年七月十九日下午四時許，李文雄
        於先向屏東縣衛生局報備後，至上開藥房佯向甲○○購買Flunitrazepam（
        俗稱ＦＭ２），詎甲○○為牟取不法利益，竟基於概括犯意，將其每顆進價
        成本十四元之 Flunitrazepam（俗稱ＦＭ２）藥丸，以每顆卅元價格，販賣
        十顆予李文雄，李文雄即持該藥品送往衛生局查驗，經驗出確係第三級毒品
        Flunitrazepam （俗稱ＦＭ２）後，遂向主管機關檢舉，於翌（二十）日上
        午十時卅分，李文雄會同屏東縣衛生局人員、警員至久峰西藥房，由李文雄
        再向甲○○佯稱欲購買Flunitrazepam （俗稱ＦＭ２）藥品，甲○○取出十
        顆Flunitrazepam （俗稱ＦＭ２）藥丸交付李文雄時，被當場查獲，復從櫃
        內取出預備供販賣用之四顆半Flunitrazepam （俗稱ＦＭ２）藥丸」之事實
        ，於判決事實及理由欄內業已詳敘引用第一審判決書記載之事實、證據及理
        由，並補充記載：「FLUNITRAZEPAM （俗稱ＦＭ２）之藥品，已經行政院公
        告列為第三級毒品，迭據報章雜誌刊載，自屬公眾所皆知之事實，被告甲○
        ○自承其經營西藥房已有十五年，而經營西藥房必須具備相當之常識，對於
        各種藥物之特性，能否販賣，是否管制物品或已經列入毒品管制，均不得諉
        為不知，乃猶為貪圖小利，販賣足以危害社會治安之ＦＭ２毒品，自足以認
        定其已明知ＦＭ２藥丸已經公告列入第三級毒品而仍予販賣，其所辯顯係卸
        責之詞，不足採信。」從形式上觀察，原確定判決並無足以影響判決之再審
        原因之情形存在。
（二）、本件聲請人即受判決人甲○○聲請再審理由雖指：「李文雄於屏東分局刑事
        組供詞『因我配合警方及衛生局人員查獲販賣毒品者』『我昨天先向衛生局
        報案後』『我先與衛生局人員聯絡好後於約定時間』云云，然後佯稱因年紀
        大睡不著，而前來購買係爭物品，可見本案是佈局設陷誘引犯罪所致，依『
        毒樹毒果理論』，因不法行為所得之事實及證據，依法應予排斥，不得作為
        判決之基礎，亦即毒樹的毒果，不得以該證據作為被告犯罪事實的證明。刑
        事訴訟法第一百五十五條、第一百五十六條亦揭櫫程序合法重於實質之法治
        國精神，最高法院二十三年上字第八六八號判例、六十九年度台上字第二四
        一二號判決亦同此旨趣，原確定判決以未經合法搜索、設陷誘引犯罪之事實
        及證據為判決聲請人罪刑之基礎，違背刑事訴訟法上開規定及判例，無異以
        偽證及誣告之方法入人於罪，殊非法治國家所許」云云。惟查，本件原確定
        判決事實及理由欄內所引用第一審判決書記載之理由三，業已敘明：「查本
        件李文雄前後二次向被告購買Flunitrazepam（俗稱ＦＭ２）藥丸，其主觀
        上並無買受之意思，雙方不能真正完成買賣之行為，故被告前後二次之販賣
        行為，應論以販賣第三級毒品未遂罪．．．。」復已就證人李文雄於警訊時
        所供述之事實加以斟酌，經核乃屬事實審法院對證據取捨之論斷，並無不當
        。聲請人即受判決人甲○○以刑事訴訟法第四百二十條第一項第一款、第二
        款為原因，聲請再審，並未依同條第二項之規定，提出已經判決確定，或其
        刑事訴訟不能開始或續行非以證據不足者之證明，徒引「毒樹毒果理論」，
        主張原確定判決以未經合法搜索、設陷誘引犯罪之事實及證據為判決聲請人
        罪刑之基礎，違背刑事訴訟法上開規定及判例云云，核與前開得據以聲請再
        審之要件不合。
四、綜上所述，本件聲請人即受判決人甲○○所執以聲請再審之事實，並未提出已經
    判決確定，或其刑事訴訟不能開始或續行非以證據不足者之證明，揆諸上開規定
    意旨，自非得為再審之理由，應認為本件無再審理由，聲請人再審之聲請應予駁
    回。
據上論斷，應依刑事訴訟法第四百三十四條第一項，裁定如主文。
中      華      民      國    八十九    年     十二     月    二十一    日
                              台灣高等法院高雄分院刑事第三庭
                                  審判長法官  莊秋桃
                                        法官  謝宏宗
                                        法官  陳中和
右正本證明與原本無異。
如不服本裁定應於送達後五日內向本院提出抗告狀。
                                      書記官  梁美姿
中      華      民      國    八十九    年     十二     月    二十六    日
                                                                    Ａ


司法院資訊處製作；財團法人民間司法改革基金會備份。
